【裁判字號】    96,簡上,235
【裁判日期】    970117
【裁判案由】    詐欺
【裁判全文】
臺灣臺南地方法院刑事判決             96年度簡上字第235號
上  訴  人  臺灣臺南地方法院檢察署檢察官
被      告  乙○○
                      3
上列上訴人因詐欺案件，不服本院中華民國96年3月30日96年度
簡字第605號第一審簡易判決（聲請簡易處刑案號：96年度偵字
第1549號），提起上訴，本院管轄之第二審合議庭認本件不宜逕
以簡易判決處刑，改依通常程序，自為第一審判決如下：
    主  文
原判決撤銷。
乙○○幫助共同意圖為自己不法之所有，以恐嚇使人將本人之物
交付，未遂，累犯，處有期徒刑捌月，減為有期徒刑肆月，如易
科罰金，以新臺幣壹仟元折算壹日。
    事  實
一、乙○○前於民國（下同）八十九、九十年間，因違反毒品危
    害防制條例案件，分別經臺灣高等法院臺南分院及本院判處
    有期徒刑一年及七月確定，合併定應執行刑一年五月，於九
    十年九月二十一日入監執行，復於九十一年十月二十五日假
    釋出監付保護管束，嗣於九十二年二月二日保護管束期滿；
    又於九十至九十二年間，因違反毒品危害防制條例案件，經
    臺灣高等法院臺南分院及本院分別判處有期徒刑一年二月及
    十月確定，合併定應執行刑一年十月，於九十二年八月十九
    日入監執行，復於九十四年三月二十八日假釋出監付保護管
    束，嗣於九十四年五月九日保護管束期滿執行完畢。詎其仍
    不知悔改，應能預見將自己及其配偶林明珠申辦之金融機構
    帳戶資料提供他人使用，可能遭他人利用作為詐騙工具，竟
    仍不違其本意，而基於幫助詐欺之不確定故意，於九十五年
    九月初自報紙「銀行郵簿出租」之分類廣告得知可以出租帳
    戶資料牟利之訊息，而與自稱「劉先生」之劉永安（經檢察
    官另案偵辦）聯絡，劉永安告知乙○○欲以每郵局帳戶新台
    幣（下同）六千元、每銀行帳戶三千元之代價租用後，乙○
    ○便前往臺南市之中華郵政、聯邦商業銀行、國泰世華商業
    銀行、京城銀行、華南銀行申辦帳戶，申辦後將上開中華郵
    政（帳號：000-00000000000000號）、聯邦商業銀行（帳號
    ：0000000-000000000000號）、國泰世華商業銀行（帳號不
    詳）、京城銀行（帳號：000000000000號）、華南銀行（帳
    號不詳）帳戶之存摺、金融卡、密碼、印章，而於九十五年
    十月十六日在臺南市○○○路特易購前，以一萬八千元之代
    價出租予劉永安使用，並於數小時後持林明珠申辦之中華郵
    政（帳號：000-00000000000000號）、國泰世華商業銀行（
    帳號不詳）、京城銀行（帳號不詳）帳戶存摺、金融卡、密
    碼、印章及乙○○自行代替其子開戶之中華郵政（帳號不詳
    ）帳戶存摺、金融卡、密碼、印章，接續再於相同地點，以
    一萬八千元之代價，出租予劉永安使用，幫助劉永安及其所
    屬之楊秉強（亦經檢察官另案偵辦）詐欺集團成員從事詐欺
    取財之犯行。嗣該詐欺集團成員取得上開帳戶資料後，基於
    共同詐欺及恐嚇取財之犯意聯絡，而為下列電話詐欺行為：
    （一）、於九十五年十月十八日撥打電話向甲○○詐稱：為
    林永富檢察官，其丈夫涉嫌洗錢防制法，其為配偶，夫妻財
    產為聯合財產，故其財產需由檢察官監管，完成監管保護程
    序，錢才會全數歸還等語，並要求甲○○至住家附近便利商
    店傳真機接收高雄地方法院行政凍結管收行政命令公文，且
    需匯款至指定帳戶，致甲○○陷於錯誤，依照該詐欺集團成
    員指示陸續匯款共三百三十萬元，其中九十萬元係匯入乙○
    ○出租知其所申辦之上開中華郵政帳戶；二十萬元係匯入乙
    ○○出租其所申辦之上開聯邦銀行帳戶；另有九十六萬元匯
    入乙○○出租之上開林明珠中華郵政帳戶，嗣因上開款項未
    匯還甲○○，甲○○始知受騙。（二）、於同年月二十七日
    ，上開犯罪集團之成員基於共同恐嚇取財之犯意聯絡，打電
    話向莊王震表示其子欠款六十萬元，若不依其指示匯款，將
    對其子不利等語，而為恐嚇行為之著手，惟莊王震並未心生
    畏懼，乃將一元匯入乙○○上開京城銀行帳戶，使該帳戶變
    為警示帳戶而未得逞。（三）、於同年月二十七日，該犯罪
    集團之成員又基於共同恐嚇取財之犯意聯絡，撥打電話向李
    淑禎佯稱其女遭綁架，需匯款六十萬元，否則欲對其女不利
    等語，使其心生畏懼，然經李淑禎查證其女行蹤後，方知受
    騙，始未匯款，乃報警處理而循線查知上情。
二、案經臺南市警察局第一分局、第六分局及內政部警政署高雄
    港務警察局分別報告臺灣臺南地方法院檢察署檢察官及臺灣
    高雄地方法院檢察署檢察官偵查起訴及移送併辦。
    理  由
甲、關於證據能力之部分：
    按現行刑事訴訟法為保障被告之反對詰問權，排除具有虛偽
    危險性之傳聞證據，以求實體真實之發見，於該法第一百五
    十九條第一項明定被告以外之人於審判外之言詞或書面陳述
    ，除法律有規定者外，不得作為證據。而刑事訴訟法第一百
    五十九條之一至一百五十九條之四有傳聞法則之例外規定，
    且被告以外之人於審判外之陳述，雖不符前四條之規定，而
    經當事人於審判程序同意作為證據，法院審酌該言詞陳述或
    書面陳述作成時之情況，認為適當者，亦得為證據；當事人
    、代理人或辯護人於法院調查證據時，知有第一百五十九條
    第一項不得為證據之情形，而未於言詞辯論終結前聲明異議
    者，視為有前項之同意，刑事訴訟法第一百五十九條之五定
    有明文。本件檢察官、被告並未就被告以外之人即證人莊王
    震、楊秉強、林明珠、李淑禎及被害人甲○○等人於審判外
    之陳述有所爭執，且迄於言詞辯論終結前，均未主張有刑事
    訴訟法第一百五十九條第一項不得為證據之情形，是應認已
    同意作為證據，且經本院審酌後，認無不適當之情形，應認
    為其證詞有證據能力。
乙、實體方面：
    訊據被告對於上開事實於偵查中及本院審理時均坦承不諱（
    見警詢筆錄第一頁至第三頁、偵查筆錄第三頁、本院九十七
    年一月三日審判筆錄），且查：
（一）、上揭犯罪事實，業據證人莊王震、楊秉強、林明珠、李
        淑禎及被害人甲○○等人於警詢中指訴綦詳，並有卷附
        新竹第一信用合作社匯款委託書、京城銀行帳戶基本資
        料與客戶存提紀錄單、郵政存簿儲金立帳申請書與印鑑
        卡、郵政儲金客戶歷史交易清單、聯邦商業銀行南台南
        分行開戶基本資料與全年交易明細、台灣銀行匯款單、
        郵政跨行匯款申請書、合作金庫銀行存款憑條、郵局儲
        金簿掛失止付申請書，足證被害人甲○○、莊王震及李
        淑禎有分別將如犯罪事實所示之款項，匯入被告之上揭
        帳戶內等情，足證本案應堪予認定。
（二）、次查：依一般人使用金融帳戶之常情，為避免遺失存摺
        或提款卡時帳戶內之存款遭人盜領，或帳戶遭人盜用，
        縱使自己有遺忘密碼之虞，通常亦會在其他地方註記備
        忘而不至於將密碼與提款卡同時存放，否則密碼之設定
        即失其意義。按今日一般人至郵局或銀行開設帳戶並非
        難事，如非供犯罪之非法使用，自無置自己名義帳戶不
        用，而取得他人帳戶使用之必要。且帳戶事關存戶個人
        財產權益之保障，其與存戶印鑑章甚至金融卡結合，具
        高度專有性，除非本人或與本人親密關係者，難認有何
        理由可自由流通使用，一般人皆有妥為保管防免他人任
        意使用之認識；參以邇來不法集團使用他人帳戶作為指
        示被害人匯款工具之犯罪類型層出不窮，並廣經媒體披
        載，凡對社會動態非全然不予關注者均能知曉，足認其
        具一般智識程度及社會經驗，對於上開各情，自有理解
        及預想之常識與認識，竟仍提供系爭帳戶存摺、提款卡
        、密碼予姓名年籍均不詳之人使用，被告為一智慮健全
        、有社會經驗之成年人，對此自難諉為不知，且被告任
        意交付帳戶存摺等物予他人，該人既有使用帳戶存摺之
        需，竟不思自行申辦，反大費周章收集他人帳戶使用，
        顯與一般交易常情相悖，則其用途實屬可疑，益證被告
        應可預見金融帳戶存摺、提款卡、密碼等物提供他人使
        用，將幫助他人實施犯罪，竟仍將其帳戶存摺、金融卡
        及密碼交付該來路不明之人，其主觀上顯具有縱該取得
        帳戶之人以之為詐欺取財或恐嚇取財之工具，亦不違背
        其本意之不確定幫助故意甚明。
（三）、再者，各類形式之詐欺（舉凡誑稱中獎繳交保證金、退
        稅、核對信用卡刷卡記錄、媒介賣淫、親人被綁架、虛
        設網路拍賣網站等等不一而足）利用行動電話、市內電
        話或電腦網路，且收購人頭帳戶作為詐欺工具以利行騙
        之事例，無日無時在平面、電子媒體經常報導，且警察
        、金融、稅務單位亦在各公共場所張貼防騙文宣，已為
        社會大眾所共知，另參以一般人皆可以自己名義在任何
        銀行設立帳戶，作為提、存款之用，故其對於購得其帳
        戶者利用其帳戶供犯罪所用，應有認識。況且，金融存
        款帳戶，攸關存戶個人財產權益之保障，專屬性甚高，
        衡諸常理，若非與本人有密切關係，不可能提供個人帳
        戶供他人使用，又坊間報章雜誌及其他新聞媒體，對於
        犯罪集團為掩飾詐欺取財犯行，經常利用他人存款帳戶
        作為匯款帳戶，以規避執法人員之查緝，並掩飾、確保
        因自己犯罪所得之財物，已多所報導及再三披露，則依
        一般人之社會生活經驗，苟見他人不自己申請開立帳戶
        而蒐集不特定人之帳戶使用，衡情應可預見收集之帳戶
        乃係被利用為與財產有關之犯罪工具，是被告對此當無
        不知之理，竟仍提供上開金融帳戶之存摺、提款卡及密
        碼供該不詳人士使用，益證其確有幫助詐欺及恐嚇取財
        未遂之犯行，彰彰甚明。
（四）、綜上所述，本件事證明確，被告之自白經核與事實相符
        ，堪可採信，其犯行洵堪認定，應依法論科。
二、查被告將其所有之上開帳戶存摺、提款卡及密碼均提供不詳
    詐騙集團成員，供其詐騙被害人財物或施行恐嚇之行為，顯
    係基於幫助他人詐取財物及幫助他人恐嚇取財之犯意，復所
    為提供銀行存摺、提款卡及密碼予他人之行為，係屬刑法構
    成要件以外之行為，應成立刑法第三百三十九條第一項詐欺
    取財罪之幫助犯。是核其所為，係犯刑法第三百三十九條第
    一項、第三百四十五條二項、第一項、第三十條第一項之幫
    助詐欺罪及幫助恐嚇取財未遂罪，並依刑法第三十條第二項
    之規定，按正犯之刑減輕之。而關於恐嚇取財未遂部分，則
    依刑法第二十五條未遂犯之規定，遞減輕之。而本案被告所
    幫助之集團成員，均屬實行犯罪行為之正犯。而刑法上之幫
    助犯，係對於犯罪與正犯有共同之認識，而以幫助之意思，
    對於正犯資以助力，而未參與實施犯罪之行為者而言（最高
    法院七十五年度臺上字第一五○九號、八十四年度臺上字第
    五九九八、六四七五號、八十八年度臺上字第一二七○號判
    決亦同此意旨），本件犯罪集團，蒐集他人金融機構帳戶，
    而詐騙或恐嚇被害人匯款，核該集團所為成員間就上開詐欺
    取財及恐嚇取財未遂之犯行，有犯意聯絡及行為分擔，各該
    正犯應適用刑法第二十八條規定論以共同正犯。惟被告僅因
    上開一個幫助行為，致使該集團成員得以共同施行詐術致使
    被害人甲○○陷於錯誤，並對於被害人莊王震及李淑禎實行
    恐嚇之行為，係侵害數法益之行為，為想像競合犯，應依刑
    法第五十五條之規定，從一重之幫助恐嚇取財未遂罪處斷，
    並變更原聲請簡易判決處刑書關於被害人莊王震及李淑禎部
    分之適用法條為恐嚇取財未遂罪（被害人甲○○之部分仍為
    詐欺取財罪）。另查：被告前於八十九、九十年間，因違反
    毒品危害防制條例案件，分別經臺灣高等法院臺南分院及本
    院判處有期徒刑一年及七月確定，合併定應執行刑一年五月
    ，於九十年九月二十一日入監執行，復於九十一年十月二十
    五日假釋出監付保護管束，嗣於九十二年二月二日保護管束
    期滿；又於九十至九十二年間，因違反毒品危害防制條例案
    件，經臺灣高等法院臺南分院及本院分別判處有期徒刑一年
    二月及十月確定，合併定應執行刑一年十月，於九十二年八
    月十九日入監執行，復於九十四年三月二十八日假釋出監付
    保護管束，嗣於九十四年五月九日保護管束期滿執行完畢，
    其於五年內再犯本件之罪，為累犯，應加重其刑，並依法先
    加後減。
三、原審以被告幫助詐欺取財之犯罪事實及證據明確，因而判處
    被告有期徒刑六月，如易科罰金以新臺幣一千元折算一日，
    併科罰金三萬六千元，罰金如易服勞役，亦以新臺幣一千元
    折算一日，惟中華民國九十六年罪犯減刑條例已於九十六年
    七月十六日施行，被告犯罪時間在九十六年四月二十四日以
    前，所犯本罪，符合中華民國九十六年罪犯減刑條例第二條
    第一項第三款減刑之要件，原審未及適用該條例第七條之規
    定於裁判時減刑，自有未合，且本案關於被害人莊王震、李
    淑禎之部分，其法律適用應以幫助恐嚇取財未遂部分論斷，
    原審以其等受害之情形而論處詐欺取財未遂，容有未洽，上
    訴意旨固以量刑過輕為其理由，固非無據，然原審既有上開
    情事，仍屬無可維持，自應由本院第二審合議庭予以撤銷改
    判。爰審酌被告之品行、智識，犯罪之手段，及提供帳戶存
    摺等幫助他人詐欺取財及恐嚇取財未遂，既助長他人犯罪，
    增加政府查緝困難，危害金融交易秩序與社會治安，復造成
    本案被害人甲○○之財產損失二百零六萬元，金額頗大，並
    考量被告犯後坦承犯行等一切情狀，量處如主文所示之刑，
    並依中華民國九十六年罪犯減刑條例之規定減刑後，諭知易
    科罰金之折算標準，以資懲儆。
四、另簡易案件之上訴由地方法院管轄之第二審合議庭辦理，然
    因被告於減刑前所受科刑已逾六月，不得易科罰金，屬刑事
    訴訟法第四百五十一條之一第四項但書第一款之情形，依同
    法第四百五十二條規定，應改依審通常程序審判，附此敘明
    。
據上論斷，應依刑事訴訟法第四百五十五條之一第一項、第三項
、第三百六十九條第一項前段、第三百六十四條、第二百九十九
條第一項前段、第三百條，刑法第三十條第一項、第二項、第二
十八條、第三百三十九條第一項、第三百第四十六條第二項、第
一項、第二十五條、第四十七條、第五十五條、第四十一條第一
項前段，刑法施行法第一條之一第一項、第二項前段，中華民國
九十六年罪犯減刑條例第二條第一項第三款、第七條，判決如主
文。
本案經檢察官陳建宏到庭執行職務。
中    華    民    國    97    年    1     月    17    日
                  刑事第四庭    審判長法  官  鄭文祺
                                      法  官  許蕙蘭
                                      法  官  黃翰義
以上正本證明與原本無異
如不服本判決應於收受本判後10日內向本院提出上訴書狀，並應
敘述具體理由。如未敘述上訴理由者，應於上訴期間屆滿後20日
內向本院補提理由書狀（均須按他造當事人之人數附繕本）「切
勿逕送上級法院」。
                                      書記官  謝文心
中    華    民    國    97    年    1     月    18    日
附錄本件論罪科刑法條全文：
中華民國刑法第339條
（普通詐欺罪）
意圖為自己或第三人不法之所有，以詐術使人將本人或第三人之
物交付者，處5年以下有期徒刑、拘役或科或併科1千元以下罰金
。
以前項方法得財產上不法之利益或使第三人得之者，亦同。
前二項之未遂犯罰之。
中華民國刑法第346條
（單純恐嚇罪）
意圖為自己或第三人不法之所有，以恐嚇使人將本人或第三人之
物交付者，處6月以上5年以下有期徒刑，得併科1千元以下罰金
。
以前項方法得財產上不法之利益，或使第三人得之者，亦同。
前二項之未遂犯罰之。


司法院資訊處製作；財團法人民間司法改革基金會備份。
